【裁判字號】    98,交聲,266
【裁判日期】    980729
【裁判案由】    聲明異議
【裁判全文】
臺灣嘉義地方法院交通事件裁定         98年度交聲字第266號
原處分機關  交通部公路總局嘉義區監理所嘉義市監理站
異  議  人  乙○○
上列受處分人因違反道路交通管理處罰條例案件，對於交通部公
路總局嘉義區監理所嘉義市監理站民國98年7月15日所為之裁決
（嘉監義裁字第裁76-L00000000號裁決書），聲明異議，本院裁
定如下：
    主  文
異議駁回。
    理  由
一、原處分意旨以：本件受處分人乙○○於民國98年5月7日19時
    14分許，騎乘車牌號碼TH7-410號輕型機車，行經嘉義市○
    ○路○○街口，因拒絕接受酒精濃度測試檢定之違規事實，
    經嘉義市警察局第二分局北門派出所員警當場舉發，受處分
    人於98年5月11日到案陳述意見，經向原舉發機關查證違規
    屬實，遂於98年7月15日以嘉監義裁字第裁76-L00000000號
    裁決書，依道路交通管理處罰條例第35條第4項、第67條第2
    項規定，裁處罰鍰新臺幣（下同）60,000元，吊銷駕駛執照
    ，3年內禁考之裁處等語。
二、本件異議意旨略稱：伊承認因身體欠佳，遭舉發違規當晚有
    喝藥酒，但只喝3小杯，伊第一次遭逢酒測，不會吹氣，經
    員警教導，連續多次吹氣均未測出，以致開單員警誤解伊不
    配合，而以拒測定案，並強扣機車並移送保管，懇請從輕量
    罰云云。
三、按警察對於已發生危害或依客觀合理判斷易生危害之交通工
    具，得予以攔停並要求駕駛人接受酒精濃度測試之檢定，警
    察職權行使法第8條第1項第3款定有明文。又汽車駕駛人拒
    絕接受處罰條例第35條第1項酒精濃度之測試檢定者，處6萬
    元罰鍰並吊銷該駕駛執照、3年內禁考，處罰條例第35條第4
    項、第67條第2項分別立有規定。經查：
  (一)嘉義市警察局第二分局北門派出所員警甲○○以異議人於
    98年5月7日19時14分許，騎乘系爭輕型機車行經嘉義市○○
    路○○街口時，因疑似有酒後駕車之行為，經警員攔檢欲對
    異議人進行呼氣酒精濃度之測試檢定，然經警多次勸導、示
    範，其僅作勢配合卻以消極方式拒絕進行呼氣酒精濃度測試
    ，致有拒絕接受處罰條例第35條第1項酒精濃度測試檢定之
    違規行為，而開立本件舉發通知單予以舉發，並經原處分機
    關以上揭違規事實明確，依處罰條例第35條第4項、第67條
    第2項規定，以原處分對異議人裁處罰鍰6萬元，並吊銷駕駛
    執照、3年內禁考等情，有本件舉發通知單及原處分各一份
    可稽。
  (二)異議人雖以上情置辯，然系爭呼氣酒精濃度測試儀器（下簡
    稱酒測器）於97年11月18日業經經濟部標準檢驗局檢定並發
    給檢定合格證書；又前揭檢定有效期限為1年乙節，有經濟
    部標準檢驗局97年11月18日呼氣酒精測試器檢定合格證書乙
    份附卷可查（見本院卷第21頁），則本件員警用於測試異議
    人呼氣酒精濃度之儀器，於對異議人進行測試之時，係經檢
    驗合格，而準確度及正確性均值得信賴之儀器，並無所謂故
    障而無法正常測試之情形。次查證人即本件舉發員警甲○○
    於本院調查程序時，具結證稱：「當天我是晚上六點到八點
    巡邏勤務，在晚上六點半左右我沿著公明路由東向西巡邏，
    我發現異議人沒有戴安全帽，他在我的前面，我本來認為他
    應該是老人家，覺得只要沒有嚴重違規就好，我就超車要過
    去，我是要往中山噴水圓環行駛，我發現異議人要超我的車
    ，又超到道路中間線，我覺得很危險，他又喊了一句幹，到
    公明路、成仁街時他停下，我過去聞到他身上有酒味，我要
    其他警員拿酒測器來，現場就有錄音了，現場他吹氣也不成
    功，因視線問題，所以帶回派出所，在派出所又施以酒測，
    過程我都有教導他如何吹氣，他吹了至少有八次以上都是失
    敗的，整個測試過程我有告訴異議人不可以消極不配合，不
    然這樣是拒測的行為，他講話很大聲，講一些與酒測無關的
    事情，錄影時間長達二十五分鐘。」、「我們的測試流程是
    需要指導他，對方要依照我們的指導方法把氣從管子吹出，
    我有教導異議人，但是他都是把空氣從嘴角出來，沒有把氣
    吹到管子裡面。他至少有七次是這樣的行為，所以我以他拒
    絕酒測開單。」等語（見本院卷第14、15頁），衡情，證人
    甲○○身為警務人員執行公務時，即受有行政懲處責任之監
    督，而證人甲○○既與異議人間素不相識，亦無任何怨隙，
    當無設詞攀誣，或虛構違規事實陷害受處分人之理。況本院
    當庭勘驗證人甲○○提出取締過程之錄影光碟內容，分為異
    議人於違規現場畫面（編號M2U00502）及派出所畫面（編號
    M2U00503）。其中編號M2U00502畫面起始，證人甲○○先示
    範檢測方式，並由異議人先行針對酒測器吹氣管練習吹氣，
    待正式吹氣檢測時，異議人多次裂嘴吐氣，並未含住酒測器
    之吹氣管；另編號M2U00503畫面，證人甲○○多次告以異議
    人於吹氣過程不可逕自嘴角漏氣，異議人猶張嘴吐氣，絲毫
    未見配合。待證人甲○○以手摀住異議人嘴角兩邊指導異議
    人對酒測器吹氣時，異議人則又徐徐輕吐氣息，導致系爭酒
    測器均因異議人吐氣不足而無法測得數據等節，亦有本院98
    年7月28日勘驗筆錄在卷可稽（見本院卷第15、16頁），堪
    與證人甲○○所證述取締異議人過程大致相符，顯見異議人
    確實有故意漏失吐氣氣息或作勢輕吐氣息之消極拒絕酒測之
    舉。再者，異議人於本院訊問時，當庭對答如流，聲音宏亮
    ，並無呼吸不順暢之情狀，亦據本院當庭勘驗無訛，再者，
    依前開取締過程之錄影光碟內容，異議人於檢測過程中多次
    大聲喧嘩，足見異議人具有適當吹氣而透過酒測器進行酒精
    濃度測試之能力，其身體並無任何足以妨礙進行呼氣酒精濃
    度測試之狀態存在。
  (三)異議人自承為退休教師，當知警員要求其進行該項測試，且
    具有理解員警指示如何適當吹氣而讓酒測器達到足以感應測
    出呼氣酒精濃度之能力，復具有適當吹氣而透過酒測器進行
    酒精濃度測試之能力。然其遭警攔查後，對警員一再示範且
    多次請求適當吹氣而進行呼氣酒精濃度測試，以及告知拒測
    將受處罰之勸導，猶為前述消極不配合行為，使酒測器未能
    感應充足吹氣而無法進行測試，則異議人經由不適當吹氣方
    式，使酒測器無法測試出酒精濃度之舉動，實已彰顯其存有
    拒絕接受酒精濃度測試檢定之意。
四、綜上所述，異議人拒絕接受處罰條例第35條第1項之酒精濃
    度測試檢定之違規行為，堪予認定，原處分機關據以依處罰
    條例第35條第4項、第67條第2項規定，以原處分進行裁罰，
    並無不當，本件異議為無理由，應予駁回。
五、據上論斷，應依道路交通管理處罰條例第87條第2項，道路
    交通案件處理辦法第19條，裁定如主文。
中    華    民    國    98    年    7     月    29    日
                  交通法庭法  官  王慧娟
上列正本證明與原本無異。
如不服本裁定，應於裁定送達後5日內向本院提出抗告狀（應附
繕本）。
中    華    民    國    98    年    7     月    29    日
                          書記官  黃子祝


司法院資訊處製作；財團法人民間司法改革基金會備份。
